【裁判字號】    89,上易,2880
【裁判日期】    900131
【裁判案由】    詐欺
【裁判全文】
臺灣高等法院臺中分院刑事判決                  八十九年度上易字第二八八０號
    上  訴  人  臺灣臺中地方法院檢察署檢察官
    被      告  丙○○
右上訴人因被告詐欺案件，不服臺灣臺中地方法院八十九年度易字第二一一三號中華
民國八十九年九月五日第一審判決（起訴案號：臺灣臺中地方法院檢察署八十九年度
偵緝字第三九七號），提起上訴，本院判決如左：
      主  文
上訴駁回。
      理  由
一、公訴意旨略以：被告丙○○與黃秀卿（原審另案審理）共同意圖為自己不法所有
    ，於民國（下同）八十五年八月間，在南投縣埔里鎮○○路八一九巷一九九號交
    付部份訂金向福爾摩沙園藝中心股份有限公司負責人乙○○購買百合花球根、溫
    室設備，約定貨到後現金付款，詎乙○○交貨後，黃秀卿簽發亞太商業銀行營業
    部帳號六九八一０號，發票日八十六年三月十五日，票號0000000號，金
    額新台幣（下同）六十五萬元支票一紙（下稱系爭支票），屆期經提示竟遭退票
    ，乙○○屢次催討，黃秀卿、丙○○一再拖延拒不還款，其後並逃逸無蹤，乙○
    ○始知受騙，因認被告丙○○與黃秀卿共犯刑法第三百三十九條第一項之詐欺罪
    嫌云云。
二、按犯罪事實應依證據認定之，無證據不得推定其犯罪事實；而不能證明被告犯罪
    者，應諭知無罪之判決，刑事訴訟法第一百五十四條、第三百零一條第一項分別
    定有明文。又按刑法第三百三十九條第一項之詐欺取財罪係以意圖為自己或第三
    人不法之所有，以詐術使人將本人或第三人之物交付為構成要件，所謂以詐術使
    人交付，必係被詐欺人因其詐術而陷於錯誤，始為相當，若其所用方法，不能認
    為詐術，亦不致使人陷於錯誤，即不構成本罪（最高法院四十六年台上字第二六
    ０號判例意旨參照）。是行為人如係事後因其他因素無法如期返還或給付款項，
    乃民事上債務不履行之問題，除有積極證據足認其於取得財物之初，即心存不法
    所有之意圖者外，要難以此一時之給付遲延即遽認其涉犯詐欺罪名。本件公訴意
    旨所以認定被告涉犯詐欺罪嫌，無非係以告訴人福爾摩沙園藝中心股份有限公司
    代表人乙○○之指訴、卷附之契約書、支票及退票理由單影本為其論據。訊據被
    告丙○○固坦承有於右揭時地與黃秀卿共同向告訴人公司購買百合球根、資材及
    溫室設備等事實，惟始終堅決否認有何詐欺犯行，辯稱：當初是由黃秀卿負責出
    資，由伊負責栽種。系爭支票是黃秀卿簽發後，交予伊轉交告訴人公司。嗣因告
    訴人公司所交付之球根，經伊栽種後，發現有瑕疵，而告訴人公司又不配合向國
    外廠商求償，伊才通知黃秀卿，不要讓系爭支票兌現，伊並無詐欺之意等語。
三、經查：被告與黃秀卿為共同種植花卉營利，而約定由黃秀卿出資並提供土地，由
    被告負責在該土地上實際栽種事宜，旋渠二人即先於八十五年五月間向告訴人公
    司購買溫室設備六十萬元，另加遷移費二十萬元，總計八十萬元，告訴人公司於
    同年六月五日出貨後，被告二人即先後於同年七月十六日及九月三日各匯款二十
    萬元予告訴人公司。另渠二人並於八十五年八月間即向告訴人公司約定購買總價
    六百一十萬八千元之球根，告訴人應分批交貨。嗣告訴人公司即自八十五年八月
    八日起至同年十月十九日止，先後將總計一百二十五萬九千一百九十元之球根及
    資材（不含告訴人公司於八十五年十月二日所交付，惟遭被告退貨之球根）交予
    被告，而被告則先後於八十五年十月七日及同年月十九日交付發票人均為黃秀卿
    ，金額為十一萬九千五百元之支票一紙及二十萬三千二百六十四元、二十萬三千
    元支票各一紙予告訴人公司，並皆有兌現。嗣告訴人所交付之球根，經被告栽種
    後發現部分球根所開花苞數目短少，被告乃通知告訴人公司處理，旋告訴人公司
    即派員工詹隆裕前往察看，並挖出部分球根至試驗所檢驗，因檢驗結果認定係被
    告種植系爭球根過深且過於潮濕之故，致發生花苞生長過少之現象，且因係栽種
    管理之問題而非病害問題，故上開試驗所未出具檢驗證明，始由詹隆裕口頭告知
    被告丙○○花苞生長過少之原因，惟被告並未予接受。告訴人並於八十六年間向
    原審法院提起請求被告給付價金之民事訴訟，嗣經原審判決被告應分別就就上開
    球根、資材部分給付告訴人公司一百二十五萬九千一百九十元，及應就上開溫室
    設備、遷移費部分給付告訴人公司四十萬元，並告確定在案，合計被告已先後給
    付告訴人公司約九十三萬五千三百元，尚積欠告訴人公司一百六十九萬九千一百
    九十元等情，業經告訴代理人李珍慧於偵查中、告訴代理人彭福全於本案及原審
    八十八年易字第三八八七號詐欺案件調查程序中暨上開民事訴訟程序中陳明在卷
    ，核與被告及黃秀卿於偵審中所為供述及證人詹隆裕於上開民事訴訟程序中證述
    情節相符，復有上開民事確定判決、告訴人所提出之委託進口合約書、被告收貨
    、付款明細各一紙及原審八十八年易字第三八八七號八十九年五月三十一日訊問
    筆錄影本各一份在卷可稽，且經原審調取上開八十八年易字第三八八七號刑事卷
    宗核閱無訛，上述事實資堪認定。
四、系爭面額六十五萬元支票一紙，係黃秀卿為給付上開貨款所簽發數紙支票其中之
    一張，且該等支票係由黃秀卿親自在發票人欄簽名後，交由被告轉交告訴人公司
    ，此經黃秀卿於原審八十八年易字第三八八七號詐欺案件八十九年四月十九日調
    查程序中供明：「（付款如何付？）有現金也有支票，支票是開我的支票」、「
    付款是丙○○要我開票，我就開票交給他：：：」等語，有該筆錄影本在卷可稽
    。又被告確曾因認告訴人公司所提供之球根有瑕疵，而通知實際出資人黃秀卿，
    不要讓系爭面額六十五萬元之支票一紙兌現，亦經黃秀卿於原審供明無異，核與
    被告所辯情節相符。被告係為與黃秀卿共同經營花卉栽種事業，而由渠二人向告
    訴人公司購買上開貨物，且被告在取得上開貨物後，確在黃秀卿所提供之土地上
    實際栽種球根，被告與黃秀卿並已先後給付九十三萬五千三百元貨款予告訴人公
    司；及被告係因上開球根栽種結果，花苞數目短少，而通知告訴人公司派員處理
    ，且不接受告訴人公司認定花苞無瑕疵之結果，而通知黃秀卿不要讓系爭支票兌
    現，要難認被告於購買上開貨物之初即有意圖為自己不法有所之詐欺意圖。又系
    爭支票之退票原因固為印鑑不符，有退票理由單在卷可按，惟該支票既係黃秀卿
    以在支票發票人欄上簽名之方式所簽發，且黃秀卿於八十五年十月間所簽發之上
    述三紙支票復均有兌現，自難僅因黃秀卿以簽名之方式簽發系爭支票，即認被告
    於購買上開貨品之際，即存詐欺之故意。
五、綜上所述，被告所辯尚堪採信，本件應屬一般之民事糾紛。此外復查無其他積極
    證據，足認被告確有詐欺犯行。原審以本件不能證明被告犯罪，而諭知被告無罪
    之判決，洵無不合。檢察官仍執前詞提起上訴，難認為有理由，應予駁回。
六、據上論斷，應依刑事訴訟法第三百六十八條，判決如主文。
七、本案經檢察官甲○○到庭執行職務。
中      華      民      國      九十      年    一    月      三十一    日
      臺灣高等法院臺中分院刑事第九庭
                                        審判長法  官  陳  筱  珮
                                              法  官  趙  春  碧
                                              法  官  古  金  男
右正本證明與原本無異。
不得上訴。
                                              書記官  林  世  傑
中      華      民      國      九十      年      二      月     一     日
                                                                        Ｄ


司法院資訊處製作；財團法人民間司法改革基金會備份。
